臺灣臺中地方法院刑事判決　95年度交易字第639號
公　訴　人　臺灣臺中地方法院檢察署檢察官
被　　　告　乙○○
上列被告因過失致死案件，經檢察官提起公訴（九十五年度偵字
第八七○五號），被告於準備程序進行中就被訴事實為有罪之陳
述，本院合議庭裁定由受命法官獨任適用簡式審判程序審理，判
決如下：
    主    文
乙○○因過失致人於死，處有期徒刑柒月。
    事實及理由
一、乙○○於民國（下同）九十五年三月十八日上午，駕駛車牌
    號碼Ｍ三－二八五九號自小客車，沿臺中市○○路由南往北
    方向行駛，於同日上午十時五十六分許，行駛至臺中市○○
    路與自由路口處，本應注意該路口有禁止左轉之標誌，且駕
    駛汽車應遵守道路交通標誌之指示，而依當時情形又無不能
    注意之情事，竟仍疏於注意，而貿然違規左轉，惟因交通流
    量大，不及完成左轉離開該路口，遂在路口停滯。適有林維
    斌騎乘車牌號碼ＪＨＡ－二八七號重型機車，沿臺中市○○
    路由北往南行駛至該路口，見狀因煞車不及，撞擊乙○○所
    駕駛之自小客車後半部，林維斌因而人車倒地受傷，雖經送
    醫仍不治死亡。乙○○於肇事後親自以電話報警，並已報明
    其姓名、地點、請警方前往處理，主動向員警表示其即為肇
    事車輛之駕駛者，自首而接受裁判。
二、證據名稱：
  (1)被告乙○○於警詢、偵訊及本院訊問時之自白。
  (2)被害人家屬甲○○於警詢、偵訊中之指述、證人吳登凱偵訊
    中之證述。
  (3)道路交通事故現場圖、道路交通事故調查報告表（一）、（
    二）影本各一份。
  (4)Ｍ三－二八五九號自用小客車行車執照、被告乙○○駕駛執
    照、車號ＪＨＡ－二八七號重型機車車籍資料、被害人林維
    斌機車駕駛人資料影本各一份。
  (5)被害人林維斌死亡通知單、現場照片二十八張、勘驗筆錄、
    臺灣臺中地方法院檢察署相驗屍體證明書、臺灣臺中地方法
    院檢察署驗斷書各一份。
  (6)警員職務報告書及其附件、臺中市政府交通局交通號誌時制
    計劃表、汽車煞車距離、行車速度及道路摩擦係數對照表影
    本各一份。
  (7)臺灣省臺中市區車輛行車事故鑑定委員會鑑定意見書一份。
三、按駕駛人駕駛汽車，應遵守道路交通標誌之指示，又車輛行
    駛時，駕駛人應注意車前狀況，隨時採取必要之安全措施，
    ，被告行為時之道路交通安全規則第九十條、第九十四條第
    三項分別定有明文。被告駕車自應保持上述注意義務，且依
    卷附之道路交通事故調查報告表（一）、（二）所載案發地
    點為禁止車輛左轉及右轉之十字路口，車禍當時天候晴、日
    間自然光線、柏油路面乾燥無缺陷、無障礙物，視距良好，
    並無不能注意之情形，惟被告於前揭時地駕駛車輛，不僅未
    依燈號指示行車且貿然違規左轉，又應注意能注意而不注意
    上開規定，以致被害人林維斌受傷死亡，被告之行為自有過
    失。本件經臺灣省臺中市區車輛行車事故鑑定委員會鑑定，
    鑑定意見認被告乙○○駕駛自用小客車違反標誌禁制、違反
    號誌指示（闖紅燈）左轉彎，為肇事原因，林維斌駕駛重機
    車無肇事因素，亦與本院對於被告過失責任之認定相符。被
    害人林維斌確因本件車禍受有頭部外傷，進而導致顱腦挫傷
    致死。故被告乙○○之過失駕駛行為，與被害人林維斌之死
    亡結果間，具有相當因果關係，因而認本件事證明確，被告
    乙○○過失致死犯行，堪以認定。
四、按刑法及刑法施行法業於九十四年二月二日經總統以華總一
    義字第○九四○○○一四九○一號令修正公布，並於被告行
    為後之九十五年七月一日施行。按行為後法律有變更者，適
    用行為時之法律，但行為後之法律有利於行為人者，適用最
    有利於行為人之法律，現行刑法第二條第一項定有明文。此
    條規定乃與刑法第一條罪刑法定主義契合，而貫徹法律禁止
    溯及既往原則，係規範行為後法律變更所生新舊法律比較適
    用之準據法，是刑法第二條本身雖經修正，但刑法第二條既
    屬適用法律之準據法，本身尚無比較新舊法之問題，應一律
    適用裁判時之現行刑法第二條規定以決定適用之刑罰法律，
    先予辨明。又以本次刑法修正之比較新舊法，應就罪刑有關
    之共犯、未遂犯、想像競合犯、牽連犯、連續犯、結合犯，
    以及累犯加重、自首減輕暨其他法定加減原因（如身分加減
    ）與加減例等一切情形，本於統一性及整體性原則，綜其全
    部罪刑之結果而為比較，亦有最高法院九十五年度第八次刑
    庭會議決議可資參照。經查：
  (1)修正前刑法第六十二條前段規定對於未發覺之罪自首而受裁
    判者，減輕其刑。修正後刑法第六十二條前段規定對於未發
    覺之罪自首而受裁判者，得減輕其刑。就自首由必減修正為
    得減，比較上述修正前、後之刑罰法律，自以被告行為時即
    修正前關自首之規定較有利於被告。
  (2)刑法第二百七十六條第一項之過失致死罪，法定刑原為二年
    以下有期徒刑、拘役、或二千元以下罰金，罰金部分因罰金
    罰鍰提高標準條例第一項前段規定，提高為十倍，為得科銀
    元二萬元以下罰金。而依修正後刑法施行法第一條之一規定
    ：「（第一項）中華民國九十四年一月七日刑法修正施行後
    ，刑法分則編所定罰金之貨幣單位為新臺幣。（第二項）九
    十四年一月七日刑法修正時，刑法分則編未修正之條文定有
    罰金者，自九十四年一月七日刑法修正施行後，就其所定數
    額提高為三十倍。但七十二年六月二十六日至九十四年一月
    七日新增或修正之條文，就其所定數額提高為三倍」，及刑
    法第三十三條第五款修正為：「主刑之種類如下：五、罰金
    ：新臺幣一千元以上，以百元計算之」等規定觀之，依修正
    後之法律，刑法第二百七十六條第一項過失致死罪所得科處
    之罰金刑最高額為新臺幣六萬元、最低額為新臺幣一千元，
    然依被告行為時即修正前刑法第三十三條第五款規定之罰金
    最低額銀元一元，並提高十倍計算，前開罰金刑，最高額為
    銀元二萬元，最低額為銀元十元，若乘以三倍而換算為新臺
    幣，最高額雖與新法同為新臺幣六萬元，然最低額僅為新臺
    幣三十元。比較上述修正前、後之刑罰法律，自以被告行為
    時即修正前關於科處罰金刑之規定較有利於被告。
  (3)綜合比較上述修正前、後之刑罰法律，以被告行為時即修正
    前之刑法較有利於被告。揆諸前揭最高法院決議及修正後刑
    法第二條第一項前段、後段規定之「從舊、從輕」原則，
    本件自應適用其行為時之法律，即修正前刑法之相關規定、
    罰金罰鍰提高標準條例第一條前段規定，予以論處。
五、核被告乙○○所為，係犯刑法第二百七十六條第一項之過失
    致死罪。被告於肇事後，有偵查權限之人發覺犯罪前，主動
    向到場處理事故員警吳登凱陳明自己係肇事者及陳述肇事經
    過，有臺中市警察局第一分局交通分隊道路交通事故肇事人
    自首情形紀錄表在卷可佐，嗣後並接受裁判，應依修正前刑
    法第六十二條前段減輕其刑。茲審酌被告事後雖坦承上情，
    且無前科紀錄，有臺灣臺中地方法院檢察署刑案資料查註紀
    錄表在卷可按，但案發之初（九十五年三月十八日），被告
    畏罪向警方謊稱其行進方向為沿自由路直行，至次日（九十
    五年三月十九日）因良心不安，始主動向警方更正其陳述，
    迄今尚未與被害人家屬達成和解，賠償損害，及其過失程度
    、所生危害等一切情狀，認檢察官求處有期徒刑七月應屬適
    當，爰量處如主文所示之刑。
六、依刑事訴訟法第二百七十三條之一第一項、第二百九十九條
    第一項前段、第三百十條之二、第四百五十四條第一項，刑
    法第二條第一項前段、刑法第二百七十六條第一項、修正前
    刑法第六十二條前段，罰金罰鍰提高標準條例第一條前段，
    判決如主文。
七、如不服本案判決，得自收受送達之日起十日內向本院提出上
    訴狀（須附繕本）。
中　　華　　民　　國　　96　　年　　2　　月　　27　　日
                  交通法庭      法  官  林念祖
以上正本證明與原本無異。
                                書記官
中　　華　　民　　國　　96　　年　　2　　月　　27　　日
附錄本案論罪科刑法條全文
刑法第二百七十六條
因過失致人於死者，處二年以下有期徒刑、拘役或二千元以下罰
金。
